【裁判字號】    98,消債抗,165
【裁判日期】    980605
【裁判案由】    更生事件
【裁判全文】
臺灣板橋地方法院民事裁定           98年度消債抗字第165號
抗  告  人  甲○○○
代  理  人  黃正琪律師
上列抗告人因消費者債務清理條例事件，聲請更生，對中華民國
98年4 月28日本院97年度消債更字第1849號裁定提起抗告，本院
裁定如下：
    主  文
抗告駁回。
抗告程序費用新臺幣壹仟元由抗告人負擔。
    理  由
一、抗告人意旨略以：抗告人於民國95年債務協商之還款金額為
    每月新臺幣（下同）1萬7,583元，然因抗告人每個月收入扣
    除每個月依協商條件應清償之金額後，確實無法維持最低基
    本生活，而有因不可歸責於己之事由，致履行顯有重大困難
    之情事。原審法院認定事實有違誤，竟駁回抗告人之聲請，
    爰依法提起本件抗告等語。併為聲明：原裁定廢棄。
二、按債務人對於金融機構因消費借貸、自用住宅借款、信用卡
    或現金卡契約而負債務，在聲請更生或清算前，應提出債權
    人清冊，以書面向最大債權金融機構請求協商債務清償方案
    並表明共同協商之意旨，消費者債務清理條例第151 條第1
    項定有明文。次按債務人與金融機構協商成立者，不得聲請
    更生或清算，但因不可歸責於己之事由，致履行顯有重大困
    難者，不在此限；本條例施行前，債務人依金融主管機關協
    調成立之中華民國銀行公會會員辦理消費金融案件無擔保債
    務協商機制與金融機構成立之協商，準用前項之規定，消費
    者債務清理條例第151 條第5 項、第6 項分別定有明文。又
    聲請更生或清算不合程式或不備其他要件者，法院應以裁定
    駁回之，但其情形可以補正者，法院應定期間先命補正，復
    為同條例第8 條所明定。經查：
  (一)依消費者債務清理條例第151 條第5 項之規定意旨，債務清
    償方案成立後，債務人本應按其條件履行，僅於其後發生情
    事變更，在清償期間支出增加或收入減少，致該方案履行困
    難甚或履行不能，因不可歸責於己，始能依上開法條但書之
    規定聲請更生或清算；此項規定，旨在避免債務人任意毀棄
    已成立之協商，濫用更生或清算之裁判上債務清理程序，蓋
    以債務清償方案係經當事人行使程序選擇權所為之債務清理
    契約，債務人自應受該成立之協議所拘束。核諸抗告人前開
    陳述，既難認有不可歸責於己之事由，復未再舉證其自協商
    成立迄今，有何新生具體情節（情事變更），可認係不可歸
    責於己之事由，致支出增加或收入減少，因而有不能履行原
    協商條件或履行顯有重大困難之情事。
  (二)又依抗告人提出之在職證明、薪資證明及96年綜合所得稅清
    單顯示（原審卷第18、19頁及第16頁），其自96年4 月20日
    起即任職於錢都涮涮鍋店，每月薪資至少為3 萬0,300 元。
    而抗告人係與各債權銀行約定，自95年12月起，分120 期，
    利率0 ％，每月以1 萬7,583 元清償債務（原審卷第10至12
    頁）。經本院審酌，抗告人協商期間每月薪資與協商還款金
    額相較，顯然並未超出抗告人之償債能力，蓋所剩餘額（3
    萬0,300 元－1 萬7,583 元＝1 萬2,717 元），顯然超過內
    政部公告97年度臺灣省每人每月最低生活費9,829 元，抗告
    人既已負債累累，撙節支出，本屬應然，前開金額應足以維
    持生活。復參以抗告人之97年5 月19日財團法人金融聯合徵
    信中心當事人綜合信用報告（原審卷第39頁），其當時狀態
    仍為「履約中」，更難認抗告人已舉證證明其有何不可歸責
    於抗告人之事由，致履行協商顯有重大困難。
  (三)再則，抗告人既自承其每月租金支出1 萬6,000 元之原因，
    係因同住者共有6 人，而觀諸抗告人提出之戶口名簿（原審
    卷第84頁），與其同住之配偶、子、女皆已成年，應非無謀
    生能力而不能維持生活之人，是抗告人自無為與其同住之配
    偶、子、女，全額負擔該房屋租金之必要。
三、綜上，抗告人之抗告理由，均非可採。原審法院認抗告人未
    舉證證明其於協商成立後，究有何不可歸責於己之事由，致
    履行顯有重大困難，其聲請更生自屬無據。從而原審裁定駁
    回債務人更生之聲請，並無違誤。抗告意旨指摘原裁定不當
    ，求予廢棄另為裁定，為無理由，應予駁回。
四、據上論結，本件抗告為無理由，依消費者債務清理條例第15
    條，民事訴訟法第495 條之1 第1 項、第449 條第1 項、第
    95條、第78條，裁定如主文。
中    華    民    國    98    年    6     月    5     日
                  民事第一庭    審判長法  官  李世貴
                                      法  官  黃若美
                                      法  官  黃信滿
以上正本證明與原本相符
本裁定不得抗告
中    華    民    國    98    年    6     月    5     日
                                      書記官  林月蓉


司法院資訊處製作；財團法人民間司法改革基金會備份。
